【裁判字號】    97,交聲,212
【裁判日期】    970313
【裁判案由】    違反道路交通管理處罰條例聲明異議
【裁判全文】
臺灣臺北地方法院交通事件裁定         97年度交聲字第212號
原處分機關  交通部公路總局臺北區監理所
異  議  人
即受處分人  允舫實業有限公司
代  表  人  乙○○
代  理  人  丙○○
上列異議人即受處分人因違反道路交通管理處罰條例案件，對交
通部公路總局臺北區監理所於中華民國九十七年一月十一日所為
之處分（北監自裁字裁四０─Ｃ00000000號），聲明異
議，本院裁定如下：
    主  文
原處分撤銷。
允舫實業有限公司汽車駕駛人，駕車行經鐵路平交道，該路口之
遮斷器已開始放下，警鈴已響，仍強行闖越，處罰鍰新臺幣玖仟
元。
    理  由
一、原處分意旨略以：異議人即受處分人允舫實業有限公司所有
    之車號八０三八─ＤＥ號自用小客車，於民國九十六年十一
    月二十九日八時三十五分許，行經臺北縣樹林市○○路與東
    佳路之鐵路平交道時，於該路口之遮斷器已開始放下，警鈴
    已響，仍強行闖越該平交道，經臺北縣政府警察局樹林分局
    山佳派出所警員甲○○以受處分人所有之上開車輛有道路交
    通管理處罰條例第五十四條第一款之違規行為，掣發臺北縣
    政府警察局北縣警交字第Ｃ00000000號舉發違反道
    路交通管理事件通知單（下稱舉發通知單）予以舉發，受處
    分人於應到案日期（即九十六年十二月二十九日）前之九十
    六年十二月十八日提出申訴後，經原處分機關交通部公路總
    局臺北區監理所請舉發單位調查結果，仍認受處分人有前述
    違規行為，原處分機關乃依道路交通管理處罰條例第五十四
    條第一款、第六十三條第一項第三款、第二十四條第一項第
    四款之規定，以北監自裁字裁四０─Ｃ00000000號
    違反道路交通管理事件裁決書裁處受處分人罰鍰新臺幣（下
    同）九千元，併記受處分人違規點數三點，且施以道安講習
    。
二、本件受處分人異議意旨略以：受處分人所有之車號八０三八
    ─ＤＥ號自用小客車，當時係由受處分人之代理人丙○○駕
    駛，行經臺北縣樹林市○○路與東佳路口之鐵路平交道時，
    駕駛人確見前方為綠燈，但前方車輛繁多，駕駛人正欲通過
    該鐵路平交道時，剛好警鈴響起，柵欄剛好放下，駕駛人只
    得急速往前直行右轉，並非故意闖越鐵路平交道云云。
三、經查：
（一）按汽車駕駛人，駕車在鐵路平交道不遵守看守人員之指示
      ，或遮斷器開始放下，或警鈴已響、閃光號誌已顯示，仍
      強行闖越者，處新臺幣（下同）六千元以上一萬二千元以
      下罰鍰，道路交通管理處罰條例第五十四條第一款定有明
      文；而在舉發通知單上所載之應到案日期前聽候裁決，經
      主管機關調查後仍認定其有違規停車之行為者，依違反道
      路交通管理事件統一裁罰基準及處理細則第四十四條第一
      項及違反道路交通管理事件統一裁罰基準表之規定，需對
      該汽車駕駛人處以九千元之罰鍰（逕行舉發者，處罰汽車
      所有人）。
（二）查受處分人所有之車號八０三八─ＤＥ號自用小客車，於
      九十六年十一月二十九日八時三十五分許，行經臺北縣樹
      林市○○路與東佳路之鐵路平交道時，於該路口之遮斷器
      已開始放下，警鈴已響，仍強行闖越該平交道，故遭證人
      即警員甲○○製單逕行舉發等情，業據證人即舉發警員甲
      ○○警員於本院訊問時證稱：當時伊在中山路與東佳路口
      負責路檢勤務，過了鐵路平交道是山佳國小，無法繼續直
      行，只能左轉或右轉，伊本來是在注意中山路往鶯歌方向
      的車輛有無闖紅燈，等伊看到中山路往鶯歌方向號誌變為
      綠燈後，伊就轉而去看東佳路往中山路方向有無人違規闖
      紅燈，也就是受處分人車輛之行進方向，當時那個行向的
      號誌已變為紅燈了，伊看到受處分人所有系爭車輛之位置
      已在網狀區，伊覺得駕駛人本來想要闖越鐵路平交道，是
      因為看到伊才煞車的，但因系爭車輛後面有一部貨車，導
      致進退不得，那時柵欄還沒有放下，當該名駕駛人煞車之
      後，警鈴剛響，柵欄開始往下放，駕駛人覺得柵欄放下來
      會打到車子，所以就加速闖越平交道，右轉往鶯歌方向行
      駛，伊當時站在路邊，來不及攔下該車輛，所以伊只有記
      下車號及車子特徵逕行舉發；伊看到受處分人所有系爭車
      輛時，道路前方是淨空的等語明確（見本院九十七年二月
      二十一日訊問筆錄），且有證人當庭繪製之現場圖、舉發
      通知單各一紙在卷可憑。而交通警員製單舉發違反道路交
      通管理處罰條例所列之違規事實，本質上為行政處分，係
      公務員基於職務上權力，依法就特定之具體事件所為具公
      法上效果之單方行政行為，基於公務員為公法上行為具有
      公信力之原則，該行政處分當可被推定為真正，其據以依
      法處分之事實認定亦為正確無誤，況本件執勤警員與受處
      分人素不相識，應無捏造事實違法取締之必要，而本院亦
      查無證據足資證明執勤警員有何捏造事實違法取締之情事
      存在，則執勤警員本其維護交通秩序、安全職責所為之舉
      發，自應受到合法、正確之推定，不容受處分人任意否認
      。
（三）受處分人雖為如上之辯稱，然而受處分人之代理人所述之
      當時情形，與證人所述之情節有所不符，已難認定確為真
      實。況受處分人之代理人於本院訊問時供稱：中山路與東
      佳路口之鐵路平交道警鈴與紅綠燈是同步的（見本院卷第
      二０頁反面），若警員開伊闖紅燈之罰單，伊會接受，但
      伊沒有闖越鐵路平交道等語（見本院卷第二一頁反面）；
      另證人甲○○警員則證稱：系爭路口若有火車要經過，紅
      燈與警鈴會同時產生，柵欄也會放下來等語（見本院卷第
      二一頁反面）。故依據受處分人之代理人所述駕駛系爭車
      輛之人有闖越紅燈之違規事實，則亦應有闖越鐵路平交道
      之違規事實。
（四）綜上，受處分人所有之車號八０三八─ＤＥ號自用小客車
      ，確有違規闖越鐵路平交道之違規事實，故原處分機關依
      道路交通管理處罰條例第五十四條第一款規定，以北監自
      裁字裁四０─Ｃ00000000號違反道路交通管理事
      件裁決書裁處受處分人九千元，尚無違誤。惟違反道路交
      通管理處罰條例第五十四條規定者，原應依同條例第六十
      三條第一項第三款規定，記違規點數三點，依同條例第二
      十四條第一項第四款規定，並應接受道路交通安全講習，
      然所謂「記點」、「接受道路交通安全講習」，僅對自然
      人始有意義，本件受處分人係法人，即不得為記點、施以
      道路交通安全講習處分，原處分誤於裁決書中為記點、施
      以道路交通安全講習之處分，即有所不當，是應由本院將
      原處分撤銷，以受處分人有道路交通管理處罰條例第五十
      四條第一項行為，裁處罰鍰九千元，以資適法。
四、據上論斷，應依道路交通案件處理辦法第二十條，裁定如主
    文。
中    華    民    國    97    年    3     月    13    日
                      臺灣臺北地方法院交通法庭
                          法  官  劉素如
上正本證明與原本無異。
如不服本裁定，應於裁定送達後5 日內向本院提出抗告狀。
                          書記官  陳育君
中    華    民    國    97    年    3     月    13    日


司法院資訊處製作；財團法人民間司法改革基金會備份。
